【裁判字號】    97,家聲,2
【裁判日期】    970403
【裁判案由】    終止收養
【裁判全文】
臺灣基隆地方法院民事裁定               97年度家聲字第2號
聲  請  人  乙○○
上列當事人因養父母死亡後許可終止收養事件，本院裁定如下：
    主  文
准予終止聲請人乙○○（女、民國○○年○○月○○日生，身分證統一
編號：C00000000號）與葉坤輝（男、民國8年1月12日生，民國
89年12月12日死亡）、丙○○（女、民國○○年○月○○日生，民國
49年1月7日死亡）間之收養關係。
聲請程序費用由聲請人負擔。
    理  由
一、本件聲請意旨略以：聲請人於民國（下同）39年4月1日經葉
    坤輝、丙○○收養，惟丙○○於49年1月7日死亡後，葉坤輝
    因無力扶養聲請人，遂將聲請人送回本生父母處，聲請人雖
    未與葉坤輝終止收養，惟自此即由本生父母撫育至成年，且
    未再返回養父處。嗣聲請人養父葉坤輝於89年12月12日過世
    ，聲請人已成年，且聲請人之養父母另育有葉富貴、甲○○
    等二名子女，已有子嗣傳宗接代，為此爰依民法第1080條第
    5項規定請求許可終止聲請人與養父葉坤輝、養母丙○○之
    收養關係等語，並提出聲請人之戶籍謄本及養父母之除戶戶
    籍謄本等件為證。
二、按養父母死亡後，養子女得聲請法院許可終止收養；法院認
    終止收養顯失公平者，得不許可之，民國96年5月23日修正
    公布之民法第1080條之1第1項、第4項定有明文。經查，聲
    請人主張之事實，業據其提出戶籍謄本、除戶戶籍謄本等件
    為證，並經證人甲○○於本院調查程序到庭證述：「（問：
    聲請人是否有和你們同住？）從我出生後，我的印象姊姊（
    即聲請人）是住在我家，但我五、六歲時，姊姊十一歲時，
    就是我媽媽死掉後，因為家裡窮困，所以姊姊就回去生母那
    邊住，我爸爸死後也沒有留下任何財產，所以姊姊並沒有繼
    承遺產。」，及關係人即聲請人本生父母之子方明緒陳稱：
    「（問：與兩造有無親屬或僱傭關係？）我是聲請人的親弟
    弟」、「（問：聲請人要終止收養，是否應你及其他兄弟姊
    妹要求？）因為我們和聲請人的互動很好，所以希望他能終
    止收養，回復本姓。」等語甚詳（均見本院97年3月31日調
    查程序筆錄）。本院審酌聲請人之養父母葉坤輝及丙○○另
    有2名子女，而聲請人自11歲後即返回本生父母處，由本生
    父母扶育成人，未與養父母共同生活，且於養父母死亡後亦
    未繼承任何財產等情，認聲請人聲請許可終止其與已死亡之
    養父葉坤輝、養母丙○○間之收養關係，於法並無不合，亦
    無顯失公平之情形，從而，聲請人依民法第1080條之1第1項
    規定，聲請許可終止其與葉坤輝、丙○○之收養關係，為有
    理由，應予准許。
三、依非訟事件法第21條第1 項前段，裁定如主文。
中    華    民    國    97    年    4     月    3    日
                  家事法庭法  官  姚貴美
以上正本係照原本作成。
如對本裁定抗告，須於裁定送達後10日之不變期間內，向本院提
出抗告狀，並繳納抗告費新臺幣1,000元。
                          書記官  江美琪
中    華    民    國    97    年    4    月    3    日


司法院資訊處製作；財團法人民間司法改革基金會備份。
